最高法院刑事判決　　　　　　　　　　　　　　　九十一年度台上字第一五○八號
　　上訴人　台灣高等法院檢察署檢察官
　　被　告　甲○○
右上訴人因被告傷害案件，不服台灣高等法院中華民國八十八年十二月十六日第二審
判決（八十八年度上訴字第三七○六號，起訴案號：台灣台北地方法院檢察署八十八
年度偵字第八一○三號），提起上訴，本院判決如左：
    主  文
原判決撤銷，發回台灣高等法院。
    理  由
本件原判決認定：被告甲○○曾於民國八十二年間犯重利及恐嚇罪，經台灣台北地方
法院判處有期徒刑七月及三月，應執行有期徒刑八月，於八十三年十一月十二日縮刑
執行完畢。嗣被告服務於東京都保全股份有限公司，與夏育倫是同事，二人因個人衛
生問題，相處不睦。八十八年三月三十一日晚上十一時許，二人在台北市○○區○○
街一二七號電信局之警衛室，參加公司之會議時，雙方因意見有異又起爭執，被告竟
基於普通傷害之故意，隨手持長約五十公分，類似旗竿之木棍一支毆打夏育倫，致夏
育倫受有頭部腦膜裂傷二公分、急性硬腦膜外血腫（五〤五〤一公分）、急性硬腦膜
下血腫（五〤五〤○‧二公分）、左側大腦額葉頂葉挫傷出血（三〤二公分）、頭皮
、面部多處裂傷、兩側上肢多處瘀傷、右上肢麻木等傷害，案經夏育倫訴請偵辦。檢
察官雖依刑法第二百七十七條第二項後段之傷害致重傷罪嫌，提起公訴，但經審理結
果，認為夏育倫之傷勢，尚未達於重傷害之程度。因而維持第一審變更起訴法條依刑
法第二百七十七條第一項論處被告傷害人之身體（累犯）罪刑之判決，駁回檢察官在
第二審之上訴，固非無見。
惟查：證據雖已調查而其內容尚未明瞭者，即與未經調查無異，如遽行判決，仍屬應
於審判期日調查之證據而未予調查。原判決以：夏育倫遭被告持木棍毆打後，雖造成
頭部腦膜裂傷、急性硬腦膜外血腫、急性硬腦膜下血腫、左側大腦額葉頂葉挫傷出血
等傷害。但向台北榮民總醫院（下稱榮民總醫院）函查結果「並無有癲癇後遺症」，
因認尚未達於重傷害之程度（見原判決第六面第三至八行），而僅論以普通傷害罪刑
。惟夏育倫於受傷後係送往台北市立和平醫院（下稱和平醫院）急救，並接受開顱手
術，於出院後雖曾至榮民總醫院看門診，但榮民總醫院所檢附其神經外科主治醫師之
簽註意見，僅記載門診當時之情形，即：「病患夏育倫因頭部外傷致左頂葉出血，於
和平醫院接受顱內手術，……（八十八年五月七日）至本院門診追蹤，『當時』神智
清明，僅頭昏、眼球水平移動時會引起輕微震顫，其他僅右手麻木感，但活動自如，
並無明顯神經功能缺損」（見原審卷第六十頁）。關於開顱手術後，有無「癲癇」後
遺症，並未加以診斷。原審另向和平醫院函查結果，據函復：「病患夏育倫於八十八
年四月一日到達急診時，意識清楚，但左側額骨、頂骨開放性凹陷性骨折，併硬腦膜
破裂顱內出血（包括急性硬腦膜外血腫五〤五〤一公分，急性硬腦膜下血腫五〤五〤
○‧二公分及左側大腦額葉、頂葉挫傷出血），當時病人右上肢無力（尤其右手已無
法活動），『確屬重傷害』，如未及時救治，病人可能因腦出血變大而死亡。事實上
，病人術後仍併有『癲癇』後遺症」，有和平醫院八十八年十一月六日北市和醫病字
第八八六○六九六七○○號函在卷可稽（見原審卷第四十二頁）。而夏育倫於原審亦
指稱：有「癲癇」之情形（見原審卷第四十五頁）。上開事證如果無訛，則「癲癇」
之後遺症，對於被害人之身體或健康有無重大影響？是否屬於身體或健康有重大不治
或難治之傷害？此與被告應否負傷害致重傷罪責，至有關係（按：夏育倫業於八十八
年十二月二日經診斷左側頭骨缺損八〤三公分，殘廢等級第十級；外傷性癲癇，殘廢
等級第七級，永久不能復原，見和平醫院出具之勞工保險殘廢診斷書），究竟實情如
何，原審未予徹查明白，即遽行判決，自嫌速斷。檢察官上訴意旨執以指摘原判決不
當，為有理由，應認有撤銷發回更審之原因。
據上論結，應依刑事訴訟法第三百九十七條、第四百零一條，判決如主文。
中      華      民      國    九十一    年      三      月    二十一    日
                              最高法院刑事第十一庭
                                  審判長法官  呂  潮  澤
                                        法官  白  文  漳
                                        法官  陳  世  雄
                                        法官  孫  增  同
                                        法官  林  開  任
      右正本證明與原本無異
                                              書  記  官
中      華      民      國    九十一    年      三      月    二十六    日
